臺北高等行政法院判決
　　　　　　　　　　　　　　　　　　 95年度簡字第00793號
原　　　告　甲○○
訴訟代理人　丙○○
被　　　告　財政部臺北市國稅局
代　表　人　許虞哲（局長）住同上
訴訟代理人　乙○○
上列當事人間因綜合所得稅事件，原告不服財政部中華民國95年
8 月21日台財訴字第09500320060 號訴願決定（案號：第000000
00 號），提起行政訴訟。本院判決如下：
　　主  文
原告之訴駁回。
訴訟費用由原告負擔。
　　事實及理由
一、程序說明：
    本件訴訟標的之價額在新臺幣（下同）20萬元以下，依行政
    訴訟法第229 條第2 項、第1 項第2 款規定及司法院民國（
    下同）92年9 月17日院台廳行一字第23681 號令，應適用簡
    易程序，本院並依同法第233 條第1 項規定，不經言詞辯論
    ，逕行裁判。
二、事實概要：
    原告93年度綜合所得稅結算申報，短漏報其本人之薪資及利
    息等所得計314,496 元，經被告併課核定綜合所得總額為74
    4,143 元，淨額為532,506 元，補徵稅額34,145元。並依所
    得稅法第110 條第1 項規定，按短漏稅額23,705元處以0.2
    倍罰鍰4,700 元（計至百元止）。原告不服罰鍰部分，申請
    復查，經被告以95年6 月5 日財北國稅法字第0950229020號
    復查決定書（下稱原處分）駁回。原告仍不服，提起訴願遭
    駁回後，遂提起本件行政訴訟。
三、原告主張：原告係委託其父代為申報，凌楷資訊股份有限公
    司（下稱凌楷公司）寄發之各類所得扣繳暨免扣繳憑單列印
    不清晰，致原告之父誤將該憑單所載給付總額420,000 元，
    看作120,000 元，原告之父依凌楷公司所附上開各類所得扣
    繳暨免扣繳憑單，填具開綜合所得稅結算申報書中薪資所得
    類別第2 列所得總額120,000 元，扣繳稅額或可扣抵稅額欄
    為0 。原告已盡相當之注意，並無故意過失。原告於結算申
    報時，亦已檢附凌楷公司寄發之各類所得扣繳暨免扣繳憑單
    予被告，若原告填載綜合所得稅結算申報書與所附各類所得
    扣繳暨免扣繳憑單資料不符，亦係應予更正之問題，而非短
    漏報。原告因未接獲扣繳單位華僑商業銀行關於系爭利息所
    得14,496元之扣繳憑單致過失漏報，然儲蓄投資特別扣除額
    合計全年不超過27萬元者，得全數扣除，並不會增加原告之
    綜合所得淨額，於稅率適用上並無影響，原告無任何故意漏
    報之可能及必要。自不符所得稅法第110 條第1 項所列「對
    依本法規定應申報課稅之所得額」之構成要件。據此，依行
    政訴訟法第4 條第1 項規定，分均撤銷訴願決定暨原處分均
    撤銷云云。
四、被告則以：原告雖稱係由他人（其父）代辦結算申報，惟代
    理人申報之行為，對原告直接發生效力，如有所得而短漏報
    情事，仍應對原告處罰。扣繳憑單為抵繳稅款之依據，非申
    報所得之唯一憑證，原告亦可向原給付單位查詢或申請補發
    ，尚不能以看不清楚扣繳憑單所載金額，而免其申報義務。
    原告當年度領有系爭所得，自應注意使之符合稅法之強行規
    定，且其執為漏報之事由，尚非不可避免，則原告應注意、
    能注意而不注意，致短漏申報，縱非故意，仍難卸免其過失
    漏報之責任，被告以原告涉有前述違章事實，以法定2 倍以
    下之0.2 倍，處罰鍰4,700 元，實已考量原告之違章程度所
    為之適切裁罰，揆諸首揭規定，並無違誤。求為判決駁回原
    告之訴等語。
五、依所得稅法第71條第1 項規定：「納稅義務人應於每年5 月
    1 日起至5 月31日止，填具結算申報書，向該管稽徵機關，
    申報其上一年度內構成綜合所得總額或營利事業收入總額之
    項目及數額，以及有關減免、扣除之事實，並應依其全年應
    納稅額減除暫繳稅額、尚未抵繳之扣繳稅額及可扣抵稅額，
    計算其應納之結算稅額，於申報前自行繳納。…。」第110
    條第1 項規定：「納稅義務人已依本法規定辦理結算申報，
    但對依本法規定應申報課稅之所得額有漏報或短報情事者，
    處以所漏稅額兩倍以下之罰鍰。」財政部74年12月23日台財
    稅第26619 號函：「說明：二、納稅義務人有課稅所得，未
    依法辦理結算申報，其屬於儲蓄投資所得而未超過儲蓄投資
    特別扣除限額部分，應免予補稅及送罰，是以，依本部頒訂
    之漏稅額計算公式計算其漏稅額時，應分別列計於未依法辦
    理結算申報者第(1)式之『全部核定所得總額』及『扣除額』
    ，予以減除，免再列計於第(2)式之『核定應稅免罰所得總額
    』及『扣除額』。」財政部81年3 月20日台財稅第81004403
    9 號函：「綜合所得稅納稅義務人已辦理結算申報而有短漏
    報所得，或未依法辦理結算申報，或與其配偶分開申報案件
    採配偶薪資所得分開計算稅額者，其漏稅額計算公式如附件
    。附件：一、納稅義務人已辦理結算申報而有短漏報所得案
    件(一)核定補（退）稅後查獲者：1.…(2)核定按合併計稅時：
    ｛【核定所得總額－（免稅額＋扣除額）】×稅率－累進差
    額｝－抵稅額＝全部應納稅額。2.…(2)申報採合併計稅時：
    ｛【申報所得額＋核定應稅免罰所得額－（免稅額＋扣除額
    ）】×稅率－累進差額} ｝抵稅額＝申報及核定應稅免罰部
    分應納稅額。3.全部應納稅額－申報及核定應稅免罰部分應
    納稅額－短漏報所得額之扣繳稅額－申報部分經核定之退稅
    款（不分已否退還）＝漏稅額。(二)…。」
六、原告93年度綜合所得稅結算申報，短漏報其本人薪資所得30
    0,000 元（所得額為420,000 元，申報120,000 元），及利
    息所得14,496元，計314,496 元，經被告併課核定綜合所得
    總額為744,143 元，淨額為532,506 元，補徵稅額34,145元
    。並依所得稅法第110 條第1 項規定，按短漏稅額23,705元
    處以0.2 倍罰鍰4,700 元（計至百元止）。前揭事實有原告
    93年度綜合所得稅結算申報書、被告93年度綜合所得稅核定
    通知書（申報核定）、核定稅額繳款書、95年3 月27日Ｚ000
    0000000000號處分書、違章案件罰鍰繳款書、復查申請書及
    原處分附原處分卷可稽，足堪認定。
七、關於原告主張：原告係委託其父代為申報，凌楷公司寄發之
    之各類所得扣繳暨免扣繳憑單列印不清晰，致原告之父誤將
    該憑單所載給付總額420,000元，看作120,000元，原告已盡
    相當之注意，並無故意過失云云。經查：
  (一)按所得稅之課徵，原告係以納稅義務人之身分，與代表國家
    稅捐高權之稅捐稽徵機關，直接形成公法上權利義務關係。
    原告既選任其父為代申報所得稅之代理人，其有能力控管，
    是原告之父以原告名義所為之各項稅法上作為，其利與不利
    均應由其承擔。蓋稅捐稽徵機關並未掌握納稅義務人之課稅
    資料，也不能為納稅義務人選任稅務之代理人，其行政管制
    目標之達成，完全有賴於納稅義務人盡其公法上義務。若納
    稅義務人因此將責任推卸給稅務之代理人，行政管制目標即
    無從達成。且原告對各項課稅要件事實，實際上有能力直接
    聯絡稅捐稽徵機關查證或核對，自不能諉以代理人之疏忽作
    為而卸責，不盡其與國家間之公法上權利義務關係。
  (二)又扣繳憑單為抵繳稅款之依據，非申報所得之唯一憑證，原
    告亦可向原給付單位查詢或申請補發，尚不能以看不清楚扣
    繳憑單所載金額，而免其申報義務。原告上開主張，自非可
    採。
八、關於原告復主張：漏報之華僑商業銀行利息所得14,496元，
    尚在儲蓄投資特別扣除額之範圍內，不在課稅所得範圍，應
    免處罰云云。經查，原告本年度儲蓄投資特別扣除額經核定
    為18,637元（申報安泰商業銀行2,413 元＋華泰商業銀行1,
    724 元＋華僑銀行4 元＋漏報華僑銀行14,496元），全數在
    儲蓄投資特別扣除額限額內，應同時列計於「綜合所得總額
    」及「儲蓄投資特別扣除額」項目下，一增一減，對於「綜
    合所得淨額」之計算結果固無影響，然漏稅額之計算是以「
    綜合所得淨額」為計算基礎，先求出全部稅基（綜合所得淨
    額）之應納稅額（43,325元），再減去原告已申報項目為基
    礎稅基項下之應納稅額（227,000 ×6%=13,620 元）以及其
    他項目（申報部分之退稅款6,000 元），計算漏稅額為23,7
    05元，再按漏稅額處0.2 倍罰鍰4,700 元，其計算結果並無
    違誤。原告上開主張，亦非可採。
九、本件原告執為漏報之事由，尚非不可避免，其應注意且能注
    意遵守相關法令規定為正確之申報，竟未注意，其有過失至
    明。從而，被告以原告有前述違章事實，處以法定2 倍以下
    之0.2 倍，處罰鍰4,700 元，並未違反「稅務違章案件裁罰
    金額或倍數參考表」之規定，亦無裁量怠惰、裁量逾越或裁
    量濫用之違法情事，自屬合法。
十、綜上所述，原處分以被告核定之罰鍰處分，並無違誤，訴願
    決定遞予維持，亦無不合，原告徒執前詞，訴請撤銷，為無
    理由，應予駁回。
據上論結，本件原告之訴為無理由，依行政訴訟法第98條第3項
前段、第233條第1項，判決如主文。
中　　華　　民　　國　　96　　年　 　6　　月　 21  　 日
                        第五庭法    官    胡方新
上為正本係照原本作成。
本件以訴訟事件所涉及之法律見解具有原則性者為限，始得於本
判決送達後20日內向本院提出上訴狀並表明上訴理由，如已於本
判決宣示後送達前提起上訴者，應於判決送達後20日內補具上訴
理由（均按他造人數附繕本），且經最高行政法院許可後方得上
訴。
中　　華　　民　　國　　96　　年　 　6　　月　 21  　 日
            　　　　　　　　　書 記 官    陳幸潔
